【裁判字號】    97,交聲,1897
【裁判日期】    981229
【裁判案由】    違反道路交通管理處罰條例聲明異議
【裁判全文】
臺灣桃園地方法院刑事交通事件裁定    97年度交聲字第1897號
原處分機關  交通部公路總局新竹區監理所
異  議  人
即受處分人  甲○○
上列異議人即受處分人因違反道路交通管理處罰條例案件，對於
交通部公路總局新竹區監理所桃園監理站中華民國97年11月8 日
所為之處分（原處分案號：桃監裁罰字第裁52-DP0000000號）聲
明異議，本院裁定如下：
    主  文
原處分關於肇事逃逸部分之違規行為撤銷。
甲○○汽車駕駛人駕駛汽車肇事致人受傷而逃逸，應吊銷駕駛執
照，壹年內不得考領。
其餘異議駁回。
    理  由
一、原處分意旨略以：異議人即受處分人甲○○於民國97年7 月
    25日晚上8 時，駕駛車牌號碼3071-KQ 號自用小客車，行經
    桃園縣八德市○○路，因未與前車左側保持適當之間隔，超
    車時不慎撞及行駛在同側車道右前方由被害人乙○○騎乘之
    車號IBT-032 號重型機車，致被害人人車倒地並受有左側鎖
    骨骨折、左手臂多處擦傷之傷害，詎異議人於肇事致傷後，
    未下車查看即逃離現場。其前開違規行為，均為警掣單舉發
    ，爰依道路交通管理處罰條例第47條第3 款、第62條第3項
    （裁決書漏載第3 項）、第4 項之規定，分別就(一)超車時未
    保持適當間隔之違規行為，裁處異議人罰鍰新臺幣（下同）
    1,200 元；就(二)汽車駕駛人駕駛汽車肇事致人受傷而逃逸之
    違規行為，裁處6,000 元，並吊銷駕駛執照，1 年內不得考
    領等語。
二、按汽車駕駛人超車時，未保持適當之間隔，處新臺幣1,200
    元以上2,400 元以下罰鍰；汽車駕駛人駕駛汽車肇事致人受
    傷或死亡者，應即採取救護措施及依規定處置，並通知警察
    機關處理，不得任意移動肇事汽車及現場痕跡證據，違反者
    處3,000 元以上9,000 元以下罰鍰；前項駕駛人肇事致人受
    傷而逃逸者，吊銷其駕駛執照。又汽車駕駛人，曾依本條例
    其他各條規定吊銷駕駛執照者，1 年內不得考領駕駛執照，
    道路交通管理處罰條例第47條第3 款；第62條第3 項前段、
    第4 項前段、第67條第3 項分別定有明文。
三、聲明異議意旨略以：其有駕駛前開車輛，於前開時地超車，
    惟不知超車時有擦撞他人，並非肇事後故意逃逸，爰依法對
    原處分聲明異議。經查，證人即被害人乙○○於本院調查時
    證稱：我在97年7 月25日晚上8 點前後，騎乘機車行經八德
    市○○路，沿途有路邊停車，車道寬度不夠一部車子通過，
    肇事者從我左後方撞到我摩托車，我左偏傾倒地上等語（本
    院卷第12頁至第14頁參照），其證述情節與本院勘驗前開時
    地監視錄影器畫面，結果係被害人騎乘車號IBT-032 號重型
    機車位於道路中央，車牌號碼3071-KQ 號深色自小客車則跨
    越中線，並行駛於前開重型機車左後方，其右前方車頭碰撞
    機車左後側，機車駕駛往左傾倒並向右前方滑行，滑行之機
    車車體碰撞路旁停車後，反彈至路旁白實線，惟自小客車靠
    中線繼續向前行駛等情完全相符，有勘驗筆錄在卷可稽（本
    院卷第50頁至第51頁），徵諸異議人亦於桃園地方法院檢察
    署97年度偵字第19078 號案件警詢時以及本院訊問時均稱：
    我那時駕車在建國路加油站附近，要超越前面的機車，將車
    子靠左壓到中線，由於對向有來車，正靠右閃避，有聽到加
    工零件敲打車體的聲音等語（本院卷第30頁、第55頁背面）
    ，復有卷附之道路交通事故現場圖、道路交通事故調查報告
    表、採證照片在卷可稽（本院卷第24頁至第25頁、第35頁至
    第38頁），足認異議人確實有於前開時地(一)超車時未保持適
    當之間隔，並(二)駕駛汽車肇事致人受傷而逃逸之違規行為。
    異議人以前揭情詞否認其有前開違規行為，並非可取。此外
    ，異議人因本件違規行為，並經臺灣桃園地方法院檢察署檢
    察官認定(一)過失傷害與(二)肇事逃逸犯嫌，於97年12月2 日以
    97年度偵字第19078 號聲請簡易判決處刑後，其(一)過失傷害
    部分因告訴人乙○○撤回告訴，經本院刑事庭於98年10月21
    日以98年度交易字第274 號刑事判決為不受理之諭知；(二)肇
    事逃逸部分經本院刑事庭於同日以98年度桃交簡字第26號刑
    事簡易判決判處有期徒刑6 月，緩刑3 年，均已於同年11月
    16日確定等情，有臺灣桃園地方法院檢察署97年度偵字第
    19078 號聲請簡易判決處刑書、本院98年度交易字第274 號
    刑事判決、98年度桃交簡字第26號刑事簡易判決以及臺灣高
    等法院被告前案紀錄表各1 份附卷可稽，足資酌參。綜上所
    述，異議人確實有(一)超車時未保持適當間隔，並(二)駕駛汽車
    肇事而致人受傷而逃逸之違規行為，已可認定。
四、惟按行政罰法第26條規定：「一行為同時觸犯刑事法律及違
    反行政法上義務規定者，依刑事法律處罰之。但其行為應處
    以其他種類行政罰或得沒入之物而未經法院宣告沒收者，亦
    得裁處之。前項行為如經不起訴處分或為無罪、免訴、不受
    理、不付審理之裁判確定者，得依違反行政法上義務規定裁
    處之。」該條第1 項後段所稱其他種類行政罰，係指違反行
    政法上之義務應受裁罰性之不利處分，包括限制或禁止行為
    之吊扣證照處分以及警告性之講習處分。究該條立法目的，
    一行為同時觸犯刑事法律及違反行政法上義務規定時，由於
    刑罰與行政罰同屬對不法行為之制裁，而刑罰之懲罰作用較
    強，故依刑事法律處罰即足資警惕，實無一事二罰再處行政
    罰之必要，且刑事法律處罰，由司法機關依法定程序為之，
    較符合正當法律程序，應予優先適用，但罰鍰以外之沒入或
    其他種類行政罰，因兼具維護公共秩序之作用，為達行政目
    的，行政機關仍得併予裁處之。經查，本件異議人前開違規
    行為，就(一)超車時未保持適當間隔部分，因異議人過失傷害
    犯行業經本院為不受理判決確定，依前揭行政罰法第26條第
    2 項之規定，原處分機關裁處罰鍰1,200 元，並無違誤。就
    (二)駕駛汽車肇事致人受傷而逃逸部分，異議人既經本院判決
    判處有期徒刑6 月，緩刑3 年確定在案，揆諸前開說明，其
    一行為同時觸犯刑事法律及違反行政法上義務規定，自應依
    刑事法律處罰，原處分機關不得更對異議人裁處罰鍰。惟除
    裁處罰鍰外，就吊銷駕駛執照併1 年內不得考領之裁處內容
    ，因屬前述其他種類行政罰，依前揭行政罰法第26條第1 項
    後段之規定，仍係適法，自仍得予以裁罰之。
五、綜上所述，異議人確有於上開時、地，因(一)超車時未保持適
    當間隔與(二)肇事逃逸之違規行為。異議人就超車時未保持適
    當間隔之違規行為聲明異議，為無理由，應予駁回。惟異議
    人因同一肇事逃逸行為已遭刑事法律處罰，揆諸前開法條與
    說明，再施以罰鍰處罰，即有可議。併以原處分機關對於本
    件肇事逃逸之單一違規行為，所為之吊銷駕駛執照與不得考
    領暨罰鍰之裁處內容乃無從區分，是應由本院將原處分此部
    分撤銷，自為裁罰如主文第2項所示，以期適法。
據上論斷，應依道路交通管理處罰條例第87條第2 項，道路交通
案件處理辦法第19條、第20條前段，裁定如主文。
中    華    民    國    98    年    12    月    29    日
                      交通法庭法  官  吳宗航
以上正本證明與原本無異。
如不服本裁定，應於裁定送達後5 日內向本院提出抗告狀。
                              書記官  鄭乃甄
中    華    民    國    98    年    12    月    30    日

司法院資訊處製作；財團法人民間司法改革基金會備份。
